臺灣彰化地方法院刑事判決　　　　　　　　　　　　九十二年度易字第一二五六號
　　公　訴　人　臺灣彰化地方法院檢察署檢察官
　　被　　　告　丙○○
　　被　　　告　乙○○
　　共同選任辯護人　尤榮福律師
右列被告因賭博等案件，經檢察官提起公訴（九十二年度偵字第五三三四號），本院
判決如左：
    主      文
乙○○連續意圖營利，聚眾賭博，處有期徒刑肆月，如易科罰金以佰元折算壹日。
扣案之六合彩簽注單壹拾伍張、簽注簿柒本、六合彩手冊本，均沒收。又共同連續
意圖為自己不法之所有，以恐嚇使人將本人之物交付，處有期徒刑陸月，如易科罰金
以佰元折算壹日。扣案如附表一、附表三所示之本票共捌紙，均沒收。應執行有期
徒刑捌月，如易科罰金以佰元折算壹日，扣案之六合彩簽注單壹拾伍張、簽注簿柒
本、六合彩手冊本、如附表一、附表三所示之本票共捌紙，均沒收。
丙○○共同連續意圖為自己不法之所有，以恐嚇使人將本人之物交付，處有期徒刑捌
月。扣案如附表一、附表三所示之本票共捌紙，均沒收。
    事      實
一、乙○○基於意圖經營臺灣樂透彩及六合彩賭博以營利之概括犯意，自民國九十一
    年六月初起至九十二年六月二十六日止，每週各二期，連續多期，提供其住處即
    彰化縣和美鎮○○街四三號公眾得出入之場所，透過電話及傳真之方式經營樂透
    彩及六合彩賭博，以「臺灣樂透彩特別號」、「六合彩二星」、「六合彩三星」
    等賭博方式，供不特定之賭客簽賭下注，其賭博方法為：「臺灣樂透彩特別號」
    賭客可自０一至四二共四十二個號碼中簽選一組號碼，每簽注賭金八十五元，簽
    選之一組號碼，經核對臺北銀行每週二、五當期開獎之樂透彩號碼，若押中，可
    得賭資四千二百元，如未押中，賭金悉數歸乙○○所有；「六合彩二星」賭客可
    自０一至四九共四十九個號碼中，簽選二組號碼，每簽注賭金八十元，簽選之二
    組號碼，經核對每週二、四當期香港六合彩開獎號碼，若二組均中，可得賭資五
    千七百元，如未押中，賭金悉述歸乙○○所有；「六合彩三星」賭客可自０一至
    四九共四十九個號碼中，簽選三組號碼，每簽注賭金八十元，簽選之三組號碼，
    經核對每週二、四當期香港六合彩開獎號碼，若三組均中，可得賭資五萬七千元
    ，如未押中，賭金悉述歸乙○○所有，乙○○即以此方式聚集不特定之多數人，
    以簽選號碼方式對賭財物，藉以獲利。
二、乙○○之夫丙○○原係民環工業股份有限公司（下稱民環公司）守衛（任職期間
    自九十年十一月一日至九十二年六月二十五日止），該公司會計甲○○於九十二
    年二月間，透過丙○○向乙○○簽賭「台灣樂透特別號」，每期簽注金額約二千
    元，賭資均以現金支付。丙○○與甲○○自九十二年三月起至同年五月止，連續
    有通姦行為，期間相偕前往彰化縣和美鎮某神壇求明牌。乙○○於九十二年四月
    間察覺後甚感不滿，明知甲○○所簽賭之賭資未高達七百餘萬元，竟與丙○○共
    同基於意圖為自己不法所有之概括犯意聯絡，趁甲○○戀姦情熱不明究理，自九
    十二年五月初起，多次以電話向甲○○佯稱其簽賭「台灣樂透特別號」之賭資為
    七百多萬元，如不支付賭資，要公佈其與丙○○通姦之錄影帶、相片，要帶兄弟
    去追討賭資等語，乙○○復以電話聯絡甲○○出面解決，並相約於九十二年五月
    十七日十三時許在彰化縣和美鎮福田居簡餐店碰面。甲○○依約前往福田居簡餐
    店，乙○○在簡餐店內取出一紙會算單交予甲○○，表示甲○○簽注七百二十七
    萬九千三百元，扣除其之前借予丙○○之一百零五萬元，應給付六百二十二萬元
    九千三百元賭資，並提出自備如附表一所示已填妥面額各一百萬元、受款人乙○○之本票六紙，告以握有其與丙○○通姦之錄影帶、相片及要叫兄弟討債等語，
    以此方式脅迫甲○○，致其心生畏懼，恐姦情曝光及遭遇不測而勉為同意在前開
    本票發票人欄簽名，交予乙○○收執。乙○○、丙○○仍本前恐嚇取財犯意聯絡
    ，以同一方式，多次脅迫甲○○，致其心生畏懼，陸續給付現金共六十萬一千元
    （時間、金額、支付方式如附表二所示）。甲○○另於九十二年六月十一日，依
    丙○○所交付之便條紙所記載金額，簽發如附表三所示面額各為二十萬元、九十
    六萬二千七百八十元之本票二紙，在民環公司內交予丙○○，丙○○並扣留甲○○之身分證作為擔保。乙○○旋將附表三所示之本票二紙及甲○○之身分證交予
    林玉振，表示本票係甲○○積欠賭資所簽發、身分證係本票之擔保，請林玉振代
    為追索，林玉振隨即連續於九十二年六月二十一日、同年月二十五日、同年月二
    十六日前往甲○○住處商談解決之道，甲○○告知未積欠賭資，林裕振始離去。
    嗣甲○○不堪其擾報警處理，為警於九十二年七月二日十四時許，持本院核發之
    搜索票前往林玉振位於彰化現伸港鄉○○村○○路八二號住處搜索，扣得如附表
    三所示之本票二紙、甲○○之身分證一張；另於同日十四時三十五分許，在乙○○前開住處執行搜索，並扣得乙○○所有供經營賭博用之六合彩簽注單十五張、
    簽注簿七本、六合彩手冊三本等物，及如附表一所示之本票六張。
三、案經被害人甲○○訴請彰化縣警察局和美分局報請台灣彰化地方法院檢察署檢察
    官偵查起訴。
    理      由
一、事實一部分：
    訊據被告乙○○對於右揭時地，經營臺灣樂透彩、六合彩賭博獲利之事實，業於
    警、偵訊時及本院審理中坦認屬實，並有搜索扣押筆錄一份在卷可稽，復有扣案
    之六合彩簽注單十五張、簽注簿七本、六合彩手冊三本為證，被告乙○○自白供
    述與現有事證相符，應堪置信。
二、事實二部分：
    訊據被告乙○○、丙○○固坦承於右揭時地與告訴人甲○○談判並收受甲○○所
    簽發面額分別如附表一、三所示之本票八紙及如附表二所示之款項，惟均否認有
    何恐嚇取財犯行，均辯稱：甲○○自九十二年二月起至同年五月止，透過丙○○
    向乙○○簽注六合彩、台灣樂透彩，累積之賭金高達七百餘萬元，渠二人與甲○○會算後，扣掉之前借予丙○○一百零五萬元借款後，甲○○自願簽立如附表一
    、三所示之之本票及交付現金六十萬一千元，渠等並無甲○○與丙○○之通姦錄
    影帶、相片，更未脅迫甲○○簽立本票及交付現金各云云。惟查：
  (1)按被告以外之人於審判外之陳述，雖不符刑事訴訟法第一百五十九條之一至第一
    百五十九條之四之規定，而經當事人於審判程序同意作為證據，法院審酌該言詞
    陳述或書面陳述作成時之情況，認為適當者，亦得為證據。當事人於法院調查證
    據時，知有同法第一百五十九條第一項不得為證據之情形，而未於言詞辯論終結
    前聲明異議者，視為有前項同意，刑事訴訟法第一百五十九條之五定有明文。查
    本件告訴人甲○○於偵查中所為之陳述，係被告以外之人於審判外之陳述，為傳
    聞證據，然被告二人及其辯護人於本院調查證據時，知有上情而仍未於言詞辯論
    終結前聲明異議，有本院九十二年十二月二十三日審判筆錄可稽，本院復審酌該
    等言詞陳述均係由告訴人甲○○出於自由意識而陳述，且所陳述之內容又無顯不
    可信之情事等一切情狀，認為適當，依前開規定，自得採為認定本件犯罪事實之
    證據，合先敘明。
  (2)再告訴人、證人之陳述有部分前後不符，或相互間有所歧異時，究竟何者為可採
    ，法院非不得本於經驗法則，綜合全部訴訟資料，作合理之判斷，以定其取捨，
    非謂一有不符或矛盾，即應認其全部均為不可採信，尤其關於犯罪之手段及結果
    等之細節方面，告訴人之指陳，難免因時間、記憶等因素，略有出入或故予誇大
    渲染，然其對基本事實之陳述，若與真實性無礙時，仍非不得採信，此有最高法
    院八十二年度台上字第三八四七號判決、同院八十四年度台上字第六○五六號判
    決可資參照。告訴人甲○○前於警訊中指稱被告乙○○以公佈通姦錄影帶、相片
    ，恐嚇其簽發本票或匯錢，與其於本院九十二年十二月二十三日審理時結證稱被
    告二人恐嚇如果不簽要叫兄弟給伊家裡好看及公佈通姦錄影帶、相片等語雖略有
    出入，惟均係以加害其名譽、親人之事為恐嚇，又其指證被告二人以公佈通姦錄
    影帶、相片，使其心生畏懼等節，則始終如一，尚不得以彼等所述稍有參差即認
    其全部均不可採。
  (3)告訴人於偵查中提出其與被告二人電話交談之錄音帶譯文，其內容有告訴人稱：
    「那時候我有跟你講沒簽那麼多，而且我也沒看到任何東西」，被告乙○○答：
    「告訴你，在我們這邊下單子的人有給單子嗎」、「你現在存心賴就對了啦！沒
    關係，你不要再說了，也不要講那多了，你等著收律師的存證信函就對了，還有
    ，我會把你要的東西寄給你，你跟你老公慢慢欣賞，就這樣了」；告訴人稱：「
    他（乙○○）要寄什麼，你說啊，他要寄什麼？你那邊到底還有什麼東西，你跟
    我說啊」，被告丙○○答：「就讓他（乙○○）去用」、「看到什麼，你自己也
    知道」、「就寄給他（告訴人之夫）看啊」等語，觀諸上開對話內容，被告二人
    顯藉由公開足以破壞告訴人名聲之資料，恐嚇告訴人，使告訴人心生畏恐懼無訛
    。本院於審理時提示前開錄音譯文並交由被告二人閱覽，被告二人均坦承錄音對
    話內容屬實。告訴人係通訊之一方，其目的又係基於保全證據，其將被告二人之
    供述予以錄音存證，非出於不法目的，被告二人及其選任辯護人迄本案言詞辯論
    終結前，並未爭執其證據能力，是前開錄音譯文自得為證據。
  (4)告訴人於本院審理時稱其於九十二年二月有簽「台灣樂透彩特別號」，僅簽二、
    三期，每期簽二、三千元等語，其所簽期數、金額或有隱瞞，縱以被告乙○○於
    警訊時供稱：「我不是每期都有在做，只是朋友有時找我有做，平均每期約只有
    四千二百元」等語屬實，換算告訴人簽賭金額至多為十餘萬元，顯不可能高達七
    百餘萬元。被告丙○○於警訊時供稱告訴人簽賭之始有給付賭金，且被告二人均
    不否認告訴人有借款一百零五萬元予被告丙○○之事實，借款與賭資相抵結果，
    可認被告二人對告訴人並無任何債權。被告二人以前開恐嚇方式使甲○○心生畏
    懼而簽發本票及交付現金，顯有為自己不法所有之意圖至明。
  (5)此外，尚有如附表一、三所示之本票及被告乙○○於交予告訴人甲○○會算之便
    條紙一張、被告丙○○指示告訴人甲○○簽發附表三所示本票之便條紙一張各影
    本（附於偵查卷第二十一頁）附卷可憑，且有告訴人於附表二所示時間轉帳或交
    付現金予被告二人之華南商業銀行和美分行存摺明細、匯款單影本在卷可佐（附
    於偵查卷第五十四頁至第六十二頁）。是被告二人所辯未涉有恐嚇取財犯行，無
    非事後圖卸之詞，洵不足採，渠等犯行堪以認定。
三、本票亦屬有價證券，其權利之行使或處分必須占有該證券。是本票權利之發生、
    行使及處分既與證券之作成或占有具有不可分離之關係，自亦具有「物」之性質
    ，而得為竊盜罪（刑法第三百二十條第一項）、詐欺取財罪（刑法第三百三十九
    條第一項）、強盜取財罪（刑法第三百二十八條第一項）或恐嚇取財罪（刑法第
    三百四十六條第一項）等犯罪之客體，非僅單純之權利或財產上之利益（最高法
    院八十九年度台上字第三七二四號判決意旨參照），合先敘明。
四、核被告乙○○上開賭博犯行，係犯刑法第二百六十六條第一項前段之普通賭博罪
    、第二百六十八條之意圖營利供給賭博場所罪及意圖營利聚眾賭博罪；其與被告
    丙○○以恐嚇言語，使被害人甲○○心生畏怖而取得財物之所為，係各犯刑法第
    三百四十六條第一項之恐嚇取財罪。公訴人於起訴書所犯法條欄固記載被告二人
    所為涉犯刑法三百零四條第一項之強制罪嫌，惟公訴檢察官已於本院審理時，當
    庭變更其起訴法條為刑法三百四十六條第一項之恐嚇取財罪，本院並依法告知被
    告二人變更之罪名，附此敘明。被告乙○○每次意圖營利供給賭博場所、意圖營
    利聚眾賭博及普通賭博之犯行，均係基於同一個賭博犯意之決定，以達成同一個
    犯罪之各個舉動，為一行為觸犯前開三罪名，屬想像競合犯，應從情節較重之意
    圖營利聚眾賭博罪處斷。被告乙○○先後多次意圖營利聚眾賭博犯行及先後多次
    恐嚇取財犯行，被告丙○○先後多次恐嚇取財犯行，其時間緊接，犯罪構成要件
    相同，顯係各基於概括犯意反覆而為，均為連續犯，應各論以一罪，並就被告丙○○部分應依法加重其刑，本院考量被告乙○○於九十二年四月甫生產，亟須撫
    育幼兒，爰依職權不予加重其刑。公訴人雖未論連續犯，惟事實欄已論及，自應
    各論以連續犯。再被告乙○○所犯前開圖利聚眾賭博及恐嚇取財二罪間，犯意各
    別，行為互殊，係觸犯構成要件不同之罪，應分論併罰。被告乙○○、丙○○就
    所犯恐嚇取財罪，有主觀犯意聯絡與客觀行為分擔，均為共同正犯。爰審酌被告
    乙○○經營六合彩、台灣樂透彩，助長賭風，及因認其夫丙○○與告訴人甲○○
    有姦情，激憤之情，雖可理解，惟其不思循正當法律途徑解決，竟以恐嚇手段迫
    使對方，使告訴人陷於恐懼之中而交付財物，實無可取；被告丙○○趁告訴人沉
    溺姦情而慫恿其簽賭，復以公佈姦情而恐嚇告訴人交付財物，所生危害非微及否
    認犯行等一切情狀，分別量處如主文所示之刑，並就被告乙○○部分定其應執行
    之刑，且均併予諭知易科罰金之折算標準。
伍、扣案如附表一、三所示之本票八紙，為被告乙○○、丙○○因犯罪所得之物，應
    依刑法第三十八條第一項第三款沒收之。扣案之六合彩簽注單十五張、簽注簿七
    本、六合彩手冊三本，係被告乙○○所有，供犯罪所用之物，已據其供明在卷，
    應依刑法第三十八條第一項第二款宣告沒收。
據上論斷，應依刑事訴訟法第二百九十九條第一項前段，刑法第二十八條、第五十六
條、第二百六十六條第一項前段、第二百六十八條、第三百四十六條第一項、第五十
五條、第五十一條第五款、第三十八條第一項第二款、第三款，罰金罰鍰提高標準條
例第一條前段、第二條，判決如主文。
本案經檢察官郭銘禮到庭執行職務。
中      華      民      國    九十三    年      一      月      六      日
                                      臺灣彰化地方法院刑事第一庭
                                        審判長法官  洪  志  賢
                                        法      官  簡  璽  容
                                        法      官  宋  恭  良
右正本證明與原本無異。
如不服本判決，應於判決送達後十日內向本院提出上訴狀( 應附繕本 )，上訴於
臺灣高等法院。
告訴人或被害人對於判決如有不服具備理由請求檢察官上訴者，其上訴期間之計算係
以檢察官收受判決正本之日期為準。
                                        法院書記官  劉  玫  金
中      華      民      國    九十三    年      一      月      七      日
附表一：
┌──┬────┬─────┬─────┬───────┬────────┐
│編號│ 發票人 │  發票日  │  到期日  │  票     號   │  金額(新台幣)  │
├──┼────┼─────┼─────┼───────┼────────┤
│一  │ 甲○○ │ 92.05.17 │ 92.06.20 │ 076239       │   一百萬元     │
├──┼────┼─────┼─────┼───────┼────────┤
│二  │ 同  右 │  同  右  │ 92.07.20 │ 076240       │   同右         │
├──┼────┼─────┼─────┼───────┼────────┤
│三  │ 同  右 │  同  右  │ 92.08.20 │ 076241       │   同右         │
├──┼────┼─────┼─────┼───────┼────────┤
│四  │ 同  右 │  同  右  │ 92.09.20 │ 076242       │   同右         │
├──┼────┼─────┼─────┼───────┼────────┤
│五  │ 同  右 │  同  右  │ 92.10.20 │ 076243       │   同右         │
├──┼────┼─────┼─────┼───────┼────────┤
│六  │ 同  右 │  同  右  │ 92.11.20 │ 076244       │   同右         │
└──┴────┴─────┴─────┴───────┴────────┘
附表二：
┌──┬──────┬─────────┬────────┬───────┐
│編號│ 被害人姓名 │  交  付  時  間  │ 交付金錢方式   │ 金額(新台幣) │
├──┼──────┼─────────┼────────┼───────┤
│一  │ 甲○○     │  九十二年五月二十│ 轉帳至丙○○之 │ 十萬元       │
│    │            │  日              │ 第一商業銀行和 │              │
│    │            │                  │ 美分行七一五○ │              │
│    │            │                  │ ○四七七八一號 │              │
│    │            │                  │ 帳戶           │              │
├──┼──────┼─────────┼────────┼───────┤
│二  │ 同右       │  九十二年五月二十│ 電匯二筆至蘇泊 │ 十萬元       │
│    │            │  二日            │ 豐前開帳戶     │ 三萬元       │
├──┼──────┼─────────┼────────┼───────┤
│三  │ 同右       │  九十二年五月二十│ 提領現金及轉帳 │ 十二萬八千元 │
│    │            │  三日            │ 與乙○○       │              │
├──┼──────┼─────────┼────────┼───────┤
│四  │ 同右       │  九十二年六月二日│ 轉帳至乙○○之 │ 二萬元       │
│    │            │                  │ 華南商業銀行和 │              │
│    │            │                  │ 美分行五二二○ │              │
│    │            │                  │ 0000000 │              │
│    │            │                  │ 號帳戶         │              │
│    │  │                  │ 交付現金予蘇泊 │ 二萬元       │
│    │            │                  │ 豐             │              │
├──┼──────┼─────────┼────────┼───────┤
│五  │ 同右       │  九十二年六月三日│ 交付現金予蘇泊 │ 二萬元       │
│    │            │                  │ 豐             │              │
├──┼──────┼─────────┼────────┼───────┤
│六  │ 同右       │  九十二年六月五日│ 轉帳至乙○○前 │ 五萬元       │
│    │            │                  │ 開帳戶         │              │
│    │            │                  │ 交付現金予蘇泊 │ 五萬元       │
│    │            │                  │ 豐             │              │
├──┼──────┼─────────┼────────┼───────┤
│七  │ 同右       │  九十二年六月六日│ 交付現金予蘇泊 │ 三萬元       │
│    │            │                  │ 豐             │              │
├──┼──────┼─────────┼────────┼───────┤
│八  │ 同右       │  九十二年六月十日│ 交付現金予蘇泊 │ 一萬五千元   │
│    │            │                  │ 豐             │              │
├──┼──────┼─────────┼────────┼───────┤
│九  │ 同右       │  九十二年六月十一│ 交付現金予蘇泊 │ 三萬八千元   │
│    │            │  日              │ 豐             │              │
└──┴──────┴─────────┴────────┴───────┘
                                                       合計：六十萬一千元
附表三：
┌──┬────┬─────┬─────┬───────┬────────┐
│編號│ 發票人 │  發票日  │  到期日  │  票     號   │  金額(新台幣)  │
├──┼────┼─────┼─────┼───────┼────────┤
│一  │ 甲○○ │ 92.06.06 │ 92.06.15 │ 548255       │   二十萬元     │
├──┼────┼─────┼─────┼───────┼────────┤
│二  │ 同  右 │ 92.06.11 │ 92.06.21 │ 548256       │   九十六萬二千 │
│    │        │          │          │              │   七百八十元   │
└──┴────┴─────┴─────┴───────┴────────┘
附論罪科刑依據之法條：
刑法第二百六十八條
意圖營利，供給賭博場所或聚眾賭博者，處三年以下有期徒刑，得併科三千元以下罰
金。
刑法第二百六十六條
在公共場所或公眾得出入之場所賭博財物者，處一千元以下罰金，但以供人暫時娛樂
之物為賭博者，不在此限。
當場賭博之器具與在賭檯或兌換籌碼處之財物，不問屬於犯人與否，沒收之。
刑法第三百四十六條
意圖為自己或第三人不法之所有，以恐嚇使人將本人或第三人之
物交付者，處六月以上五年以下有期徒刑，得併科一千元以下罰金。
